【裁判字號】    90,訴,113
【裁判日期】    901018
【裁判案由】    違反槍砲彈藥刀械管制條例
【裁判全文】
臺灣嘉義地方法院刑事判決                            九十年度訴字第一一三號
    公  訴  人  臺灣嘉義地方法院檢察署檢察官
    被      告  丁○○
    選任辯護人  林德昇
右列被告因違反槍砲彈藥刀械管制條例等案件，經檢察官提起公訴（九十年度偵字第
四四二號），暨移送併案審理（九十年度偵字第一一二七號）本院判決如左：
    主  文
丁○○未經許可持有子彈，累犯，處有期徒刑柒月，併科罰金新臺幣貳萬元。罰金如
易服勞役，以參佰元即新臺幣玖佰元折算壹日，扣案制式子彈壹顆沒收。又私行拘禁
，累犯，處有期徒刑壹年。應執行有期徒刑壹年陸月，併科罰金新臺幣貳萬元，罰金
如易服勞役，以參佰元即新臺幣玖佰元折算壹日，扣案制式子彈壹顆沒收。
    事  實
一、丁○○前於民國八十八年間因妨害自由案件，經本院判處有期徒刑五月、臺灣高
    等法院臺南分院、最高法院駁回上訴確定，甫於八十九年十一月二十五日執行完
    畢，遽猶不知悔改。於八十九年十二月十三日凌晨四時許，為要求庚○○交出陳
    義昇以解決陳義昇與己方之仇隙，竟與綽號「阿欽」、「阿林」、「阿成」不詳
    姓名、年籍之成年男子，共同基於剝奪人行動自由之犯意聯絡，至庚○○工作之
    嘉義市○○路四三０號萍水相逢酒店，由「阿欽」、「阿林」、「阿成」三人分
    持槍（因未扣案，故不能證明係制式槍枝或具殺傷力之槍枝，詳後述）入內將庚○○強押至店外，與在外守候之丁○○會合後，四人共同將庚○○強押上丁○○
    所有車牌Ｃ４─九八００號自小客車，並先將庚○○帶往嘉義市郊外某堤防處談
    判後，再將庚○○帶往嘉義市西區公所附近某住宅，直至同日上午八時許，始由
    丁○○駕駛上開自小客車，將庚○○載回萍水相逢酒店，共剝奪庚○○之行動自
    由達四小時許。嗣經警於九十年一月十五日下午四時三十分許，循線查獲丁○○
    ，並在丁○○位於嘉義市○○里○○街三十一號住處之二樓房間電視機上，扣得
    丁○○未經許可而持有之制式子彈一顆。
二、案經庚○○訴由嘉義縣警察局移送臺灣嘉義地方法院檢察署檢察官偵查起訴，暨
    臺灣嘉義地方法院移送併案審理。
    理  由
一、訊據被告丁○○對於右揭事實均矢口否認，辯稱：（一）被訴持有制式子彈部分
    ：伊並未持有上開子彈，警方搜索時伊與妻子在房內睡覺，並不知為何警方為何
    會拿著子彈說是在伊房內搜到的，而警察於查獲伊時對伊刑求，檢察官又脅迫伊
    承認伊要承認持有，否則辦伊之家人，伊才會在偵查中說是伊撿到子彈，而放在
    家中。（二）被訴妨害自由部分：伊於八十九年十二月十二日晚間雖至上開酒店
    飲酒，然於八十九年十二月十三日凌晨一、二時許，即以其所有Ｃ四－九八００
    號自小客車載友人壬○○離去，並未與「阿欽」、「阿林」、「阿成」共同控制
    庚○○之行動自由，伊之後至前開堤防處，乃係接到被害人用「阿欽」的行動電
    話，要求伊一同談判，才會到堤防邊勸雙方好好談云云。經查：
（一）司法警察如何於九十年一月十五日下午四時三十分許，在被告住處臥室電視機
      上查獲制式子彈一顆等情，業據證人即到場搜索之警員乙○○、辛○○、己○○到庭結證明確，而前開子彈經送內政部警政署刑事警察局依性能檢驗法鑑定
      結果，認係制式口徑９ｍｍ手槍，有內政部警政署刑事警察局九十年一月二十
      日刑鑑字第八０五四號鑑驗通知書一紙在卷可參。被告雖抗辯於九十年一月十
      五日下午為警查獲時遭刑求云云，然無法舉出如何遭刑求及遭何人刑求，且觀
      之被告入所前身體健康調查狀況自述登記簿及體檢表，均僅為被告自述遭刑求
      ，而經醫師診斷結果均無明顯外傷，此有該登記簿及體檢表影本在卷可稽，而
      被告徒言經檢察官脅迫，亦無法證據足憑，是被告前開所辯，顯屬空言卸責，
      洵難採信。
（二）被告丁○○於八十九年十二月十三日凌晨四時許，如何與「阿欽」、「阿林」
      、「阿成」三人共同強押被害人庚○○，並控制其行動自由長達約四小時許等
      情，業據被害人於警訊、偵審中指述歷歷，互核與證人即上開酒店員工甲○○
      於偵查中證述三人強押被害人至店外，有人在外接應（見卷附九十年度偵字第
      四四二號偵查卷第五十九頁），及證人即上開酒店員工戊○○證述被害人係被
      押進Ｃ四－九八００自小客車（見卷附九十年度偵字第四四二號偵查卷第二十
      九頁反面）等情節相符，足徵被告與「阿欽」、「阿林」、「阿成」者等人有
      犯意聯絡甚明，足見被害人指述非虛。被告雖執前詞置辯，然被告所有之前述
      自小客車，既為「阿欽」、「阿林」、「阿成」妨害人行動自由之工具，已據
      證人戊○○證述明確，則被告空言置身事外，實難置信。至證人丙○○、吳英
      璣雖到庭證稱被告於八十九年十二月十三日凌晨係在其工作地點殺雞，而證人
      楊雅富、壬○○到庭證稱被告當天凌晨二時許與壬○○一同離開該酒店，然質
      之證人丙○○所述：「我在那裡看雜貨店，因我的店是開二十四小時，那時候
      只有我在店裡面，我是顧晚上九點到隔天中午。」、「（問：那時候被告在你
      隔壁？）是的。」等語、證人吳英璣證稱：「被告他在一點多的時候來幫忙殺
      雞，一直幫忙到早上。」等語（見卷附本院九十年六月十一日訊問筆錄），均
      與被告自承當晚在萍水相逢酒店，於凌晨二時許載送壬○○至壬○○居所後，
      方回工作地點之詞相異，渠等證言之證據價值已不無可議，而證人壬○○部分
      ，徵之被告先前於警訊、本院調查時均稱伊於凌晨二時許自行離開（見卷附九
      十年十月十五日警訊筆錄、被告九十年三月二十二日自白狀），後方改陳伊載
      壬○○離去，則該證人是否確實在場且與被告先行離開，已值商榷。又經本院
      隔離訊問該證人與被告結果，就何時至上開酒店喝酒一節，證人壬○○證稱：
      「（問：你們大概幾點過去喝酒的？）大概是十二點左右。」，被告則供稱：
      「（問：幾點到酒店？）大概八、九點。」，而就被告與何人至上開酒店喝酒
      一節，證人壬○○證稱：「（問：除了你和被告以外，其他人是和你們一起去
      還是陸續？）是陸續進來的，我和阿欽、被告是一起去喝酒的。」，被告供陳
      ：「（問：除了你跟他一起去外，還有何人和你一起去？）我和阿進一起進去
      的。後來他們打電話來，才陸續進來的。」。又就被告載證人壬○○前往之地
      點一節，證人壬○○稱：「帶我到新民路冠天下大樓我女朋友那裡。被告說他
      要去殺雞，我就進去睡覺了。」，被告則供陳：「（問：你載阿進去何處？）
      去他家，在嘉義縣中庄那裡，那是二樓，那裡是他家。」（見卷附本院九十年
      十月四日訊問筆錄），其間復有多處矛盾，足見該證人之證詞乃係迴護被告之
      詞，尚難遽採為被告有利之認定。再質之證人楊雅富，其先證稱：「（問：丁○○、壬○○離開的時候，何你一起喝酒還有何人？）包括我還有五人，其中
      有黑君（至被害人）、阿欽。」，繼改稱：「.... 因為被告走的時候，被告
      沒有遇到黑君。被告不認識黑君。」等語（見卷附本院九十年八月十六日訊問
      筆錄），前後所言已然矛盾，並與證人壬○○所證述：「（問：除了你和被告
      以外，還有何人喝酒？）裡面的副總、阿欽、黑君、我和被告，共有五人。」
      （見卷附本院九十年十月四日審判筆錄）、被告自述當時被害人與伊有一同喝
      酒等語（見卷附被告九十年三月二十二日自白狀）多所歧異，其真實性已足堪
      慮，且被告自為警查獲之九十年一月十五日起，歷經警訊、偵查及本院多次開
      庭調查，被告曾多次供陳一同至前開酒店之人，然均未提及證人楊雅富，直至
      本院九十年八月十六日調查時，該證人始自行到庭作證，實不無偏頗被告之可
      能。綜上情以觀，該證人既難認定當時確曾在上開酒店，其證言復前後矛盾，
      其證詞自難採信。綜上，被告所辯伊並未參與妨害庚○○行動自由云云，顯係
      卸責之詞，不足採信。綜上，本件事證明確，被告妨害自由犯行洵堪認定，自
      應依法論科。
二、核被告丁○○所為，係犯槍砲彈藥刀械管制條例第十二條第四項、刑法第三百零
    二條第一項之罪。被告與「阿欽」、「阿林」、「阿成」三人間就妨害自由犯行
    ，有犯意聯絡及行為分擔，應論以共同正犯。被告所犯前開二罪間，犯意個別，
    行為互異，應分論併罰。公訴人認被告所犯前開數罪間為牽連關係，容有未洽，
    併此敘明。第查，被告前於八十八年間因妨害自由案件，經本院判處有期徒刑五
    月、臺灣高等法院臺南分院、最高法院駁回上訴確定，甫於八十九年十一月二十
    五日執行完畢，有臺灣嘉義地方法院檢察署刑案資料查註紀錄表在卷可考，其受
    有期徒刑之執行完畢，五年內再犯有期徒刑以上之罪，為累犯，應依法加重其刑
    。爰審酌被告無故持有槍彈，法紀觀念薄弱，並影響社會治安、對他人之生命身
    體構成危害，又僅因私人間之紛爭，不循正當途徑解決，動輒妨害人之行動自由
    ，顯見對他人自由法益之忽視等一切情狀，量處如主文所示之刑，並定其應執行
    之刑，以示懲儆。扣案制式子彈一顆，為違禁物，併依刑法第三十八條第一項第
    一款之規定宣告沒收。
三、公訴意旨另以：被告於右揭時地，與「阿欽」、「阿林」、「阿成」共同基於持
    有槍彈之犯意聯絡，由「阿欽」、「阿林」、「阿成」分持手槍各一把，持槍抵
    住被害人庚○○，將之押出店外，與在外持霰彈長槍之被告會合，至前開堤防後
    ，由「阿欽」謾罵被害人，再由被告持槍毆打被害人，並向被害人恫稱：「如果
    沒有交代好，就地把你埋了。」等語，並對空開槍，致使被害人心生畏懼，而被
    告於偵查中之九十年一月二十日下午帶同警方至義市芳草里草尾八掌溪旁檳榔園
    內起出其所持有之美製制式９２手槍一支、具殺傷力之改造９０手槍一枝、彈匣
    一個、制式子彈一顆（經送鑑試射），因認被告另涉犯刑法第三百零五條之恐嚇
    罪嫌、槍砲彈藥刀械管制條例第七條第四項、第十一條第四項、第十二條第四項
    罪嫌。訊據被告則堅詞否認上情，辯以：伊並未參與妨害庚○○行動自由，且伊
    帶同警方起出之前開槍彈係綽號「阿成」之人所有，伊僅因偶然聽到「阿成」告
    訴「阿欽」藏放地點，所以知悉藏放地點，遂帶警方起出等語。經查：
（一）公訴人認被告涉犯恐嚇罪嫌，僅以告訴人單一之指述資為論據，而告訴人之指
      訴係以使被告入罪為目的，是其指訴是否與事實相符，仍應調查其他證據以資
      審認（最高法院五十二年台上字第一三００號亦著有判例足資參照）。綜觀全
      卷，除告訴人指述外，並無任何證據足供佐證，參照首揭判例意旨，端難僅憑
      被害人之指訴，即認定被告確有公訴人指述之恐嚇罪行。
（二）公訴人認被告涉犯槍砲彈藥刀械管制條例第七條第四項、第十一條第四項、第
      十二條第四項罪嫌，係以前開槍彈為被告帶同警方起出，而被告無法提供「阿
      成」之年籍資料及聯絡方法，資為論據。經查，查獲之制式手槍一支、具殺傷
      力改造手槍一支、彈匣一個、制式子彈一顆，係由被告帶同警方至嘉義市芳草
      里草尾八掌溪旁檳榔園內起出，且經送內政部警政署刑事警察具鑑定結果，認
      為係美製制式９２手槍、經改造具殺傷力之槍枝，及制式口徑９ｍｍ子彈等情
      ，雖據被告供陳及到場起出上開槍彈之警員乙○○證述明確，並有內政部警政
      署刑事警察局九十年一月三十日刑鑑字第九七五七號鑑驗通知書在卷可佐，而
      堪信為真實，然知悉槍彈藏放地點之原因非一，雖可能為持有者，亦不無可能
      因他故而熟知藏放地點，非必可遽以知悉槍彈藏置地點，逕行推斷該知悉藏放
      地點者即為持有者，被告或確實不知「阿成」之年籍、聯絡資料，或不願提出
      前開資料，以供本案之調查，然究難逕以被告無法或不願提出實際持有者，即
      逕認被告持有前開槍彈。再者，「阿欽」、「阿林」、「阿成」於右揭時地妨
      害庚○○行動自由所持之「槍」並無證據可證即為被告帶同警方起出之前述槍
      枝，自難認定右揭時地「阿欽」、「阿林」、「阿成」所持之「槍」，即為制
      式槍枝或具殺傷力之槍枝，又綜觀全卷，並無證據可資認定被告有何持霰彈長
      槍在酒店外接應之事實，且本案並未扣有上述霰彈長槍，其是否為制式槍枝或
      具殺傷力槍枝，尚難證明。綜上情以觀，公訴人所舉之證據尚難證明被告持有
      前開槍彈。
（三）此外，復查無其他積極證據，足認被告確有公訴人所指恐嚇及上述持有槍彈之
      犯行，惟公訴意旨認此部分與前揭論罪科刑之罪間有牽連犯及想像競合犯關係
      ，屬裁判上一罪，爰不另為無罪之諭知。
據上論斷，應依刑事訴訟法第二百九十九條第一項前段，槍砲彈藥刀械管制條例第十
二條第四項、刑法第十一條前段、第二十八條、第三百零二條第一項、第五十一條第
五款、第四十七條、第四十二條第二項、第三十八條第一項第一款，罰金罰鍰提高標
準條例第一條前段、第二條，現行法規所定貨幣單位折算新臺幣條例第二條，判決如
主文。
本案經檢察官柯月美到庭執行職務
中      華      民      國    九十      年      十      月     十八     日
                            臺灣嘉義地方法院刑事第一庭
                                  審判長法  官  陳  珍  如
                                        法  官  康  存  真
                                        法  官  鄧晴  馨
右正本證明與原本無異。
如不服本判決，應於判決送達後十日內向本院提出上訴狀( 應附繕本 )。
中      華      民      國    九十      年      十      月     十九     日
                                        書記官  李  彩  娥
附錄本案論罪科刑法條全文：
刑法第三百零二條
私行拘禁或以其他非法方法，剝奪人之行動自由者，處五年以下有期徒刑
、拘役或三百元以下罰金。
因而致人於死者，處無期徒刑或七年以上有期徒刑，致重傷者，處三年以
上十年以下有期徒刑。
第一項之未遂犯罰之。
槍砲彈藥刀械管制條例第十二條
未經許可，製造、販賣或運輸子彈者，處一年以上七年以下有期徒刑，併
科新台幣五百萬元以下罰金。
未經許可，轉讓、出租或出借子彈者，處六月以上五年以下有期徒刑，併
科新台幣三百萬元以下罰金。
意圖供自己或他人犯罪之用，而犯前二項之罪者，處三年以上十年以下有
期徒刑，併科新台幣七百萬元以下罰金。
未經許可，持有、寄藏或意圖販賣而陳列子彈者，處五年以下有期徒刑，
併科新台幣三百萬元以下罰金。
第一項至第三項之未遂犯罰之。


司法院資訊處製作；財團法人民間司法改革基金會備份。
